【裁判字號】    97,交聲,310
【裁判日期】    980116
【裁判案由】    違反道路交通管理處罰條例聲明異議
【裁判全文】
臺灣高雄地方法院交通事件裁定         97年度交聲字第310號
原處分機關 交通部公路總局臺北區監理所花蓮監理站
異  議  人 乙○○
即受處分人
上列受處分人因違反道路交通管理處罰條例聲明異議案件，對於
交通部公路總局臺北區監理所花蓮監理站民國97年12月3 日所為
之處分（原處分案號：花監違字第裁44-P00000000號）聲明異議
，本院裁定如下：
    主  文
異議駁回。
    理  由
一、原處分意旨略以：異議人即受處分人乙○○於民國97年10月
    26日17時15分許，駕駛車牌號碼U7-8735 號自小客車（下稱
    系爭自小客車），行經臺九丙線公路10.6公里處，在設有禁
    止超車標線路段超車，經花蓮縣警察局吉安分局員警當場攔
    停，並掣開花警交字第P00000000 號違反道路交通管理事件
    通知單舉發，嗣經原處分機關於97年12月3 日依道路交通管
    理處罰條例第47條第2 款之規定，裁處異議人罰鍰新臺幣（
    下同）1200元，並依同條例第63條第1 項之規定，記違規點
    數1 點等語。
二、聲明異議意旨略以：異議人未跨越禁止雙黃線及超越前方車
    輛，當時車前也無車輛行駛，且員警並未提出現場照片舉證
    ，爰於法定期間內聲明異議，請求撤銷原處分云云。
三、經查：
  (一)按「分向限制線（本標線為雙黃實線），係用以劃分路面成
    雙向車道，禁止車輛跨越行駛，並不得迴轉」、「禁止超車
    線，用以表示禁止超車。設於視距不足或接近交岔路口之路
    段。本標線之雙向禁止超車線，用雙黃實線，其線型尺寸與
    分向限制線同」、「駕駛人駕駛汽車，應遵守道路交通標誌
    、標線、號誌之指示」、「汽車駕駛人在設有禁止超車標誌
    、標線處所、地段超車，處新臺幣1200元以上2400元以下罰
    鍰」、「汽車駕駛人有下列各款所列條款之一者，除依原條
    款處罰鍰外，並予記點：一、有第33條第1項、第2項、第38
    條第1項、第40條、第45條、第47條第1款至第3款、第48 條
    、第49條或第60條第1項、第2項第1款、第2款情形之一者，
    各記違規點數一點」，道路交通標誌標線號誌設置規則第16
    5條第1項、第2項、第166條第1 項、道路交通安全規則第90
    條、道路交通管理處罰條例第47條第2款、第63條第1 項第1
    款分別定有明文。
  (二)本件異議人於上開時、地駕駛系爭自小客車於設有禁止超車
    標線之地段超車，經花蓮縣警察局吉安分局員警以異議人違
    反道路交通管理處罰條例第47條第2 款之規定，當場開單舉
    發之事實，業據證人即舉發本件違規事件之警員甲○○到庭
    證述：「當天是10月26日，我跟另一位同事在南華監獄前面
    台九丙線10.6K 執行定點勤務，我當天服路檢勤務，當天我
    看到異議人超第一部車子跨越雙黃線超車，該路段是雙向兩
    線車道，異議人是由西向東沿台九丙線吉安路6 段行駛，異
    議人跨越雙黃線超車的地點離我執行勤務地點約150 公尺，
    我看到異議人超車跨越雙黃線我就示意異議人停車攔查，我
    請異議人出示證件，並問異議人是否知道被攔下來的原因，
    她說她不知道，我就告訴她，她跨越雙黃線超車，我就掣單
    舉發。」、「我是看到異議人雙黃線超車，我才攔她，如果
    沒有我不會攔。我在該地路檢的主要任務就是舉發雙黃線超
    車，有違規才會舉發。」等語在卷，並有花蓮縣警察局花警
    交字第P00000000 號舉發違反道路交通管理事件通知單、花
    蓮縣警察局吉安分局97年11月11日吉警交字第0970018475號
    函在卷可稽。衡諸執勤警員係代表國家執行道路交通安全秩
    序維護及違規行為之公務員，其依法製單舉發違反道路交通
    管理處罰條例所列之違規事實，本質上為行政處分，係公務
    員基於職務上權力，依法就特定之具體事件所為具公法上效
    果之單方行政行為，自具一定之公信力，除非有充分之事證
    足認該等執行公權力之公務員認知之事實有誤或有違法失職
    之情事，否則本院認為應以值勤員警所認知之事實為可信，
    而採為判斷之依據。
  (三)復按，舉發單位雖未能提出異議人違規照片或攝影畫面供異
    議人檢視，然當場舉發交通違規並不以攝影或照相存證為其
    要件，亦不以舉發錄影或照片為唯一之證明方法，若舉發員
    警係親眼見聞違規經過，並經以證人之身分具結後為證述，
    此證人證詞仍不失為證明方法之一種。若強求各種交通違規
    行為均需以照片為其裁罰依據，事實上殆不可行，蓋諸多違
    規行為之發生難以預期，違規狀態稍縱即逝，如闖紅燈（在
    未設置闖紅燈自動照相儀器之處所）、違規超車、未戴安全
    帽之騎士見警攔查隨即戴上安全帽、未繫安全帶之汽車駕駛
    見警攔查隨即繫上安全帶等情形，無法期待此類違規行為均
    須攝影或照相為證。本件既經證人甲○○到庭具結，證述其
    攔停舉發經過，確認異議人確有超越雙黃線超車之違規事實
    ，本院復查無證據足資證明證人有捏造事實違法取締之情事
    ，則執勤警員本其維護交通秩序、公眾安全職責所為之舉發
    ，自應受到合法、正確之推定，其所為證言應屬可信。本件
    異議人之違規行為可堪認定，異議人以前詞置辯，尚屬無據
    。
四、本件異議人交通違規之事證明確，原處分機關依據道路交通
    管理處罰條例第47條第2款、第63條第1項第1 款及違反道路
    交通管理事件統一裁罰基準及處理細則第43條、第44條、第
    67條之規定，裁處異議人罰鍰新台幣1200元，並記違規點數
    1 點，核無不當，本件聲明異議為無理由，應予駁回。
五、據上論斷，應依道路交通案件處理辦法第19條，裁定如主文
    。
中    華    民    國    98    年    1     月    16    日
                  交通法庭    法  官  蔡寶樺
上列正本證明與原本無異。
如對本裁定不服，應於送達後5 日內，向本院提出抗告狀（應抄
附繕本）。
中    華    民    國    98    年    1     月    17    日
                              書記官


司法院資訊處製作；財團法人民間司法改革基金會備份。
